【裁判字號】    98,破抗更(一),1
【裁判日期】    981012
【裁判案由】    宣告破產
【裁判全文】
臺灣高等法院臺中分院民事裁定       98年度破抗更(一)字第1號
抗  告  人  名間電力股份有限公司
法定代理人  乙○○
訴訟代理人  丁志達律師
相  對  人  瑞晟營造有限公司
法定代理人  甲○○
上列當事人間聲請宣告破產事件，抗告人對於中華民國98年1月
13日臺灣南投地方法院97年度破字第6號裁定提起抗告，經最高
法院發回更為裁定，本院裁定如下：
    主  文
原裁定廢棄，發回台灣南投地方法院。
    理  由
一、按破產，對於債務人不能清償債務者宣告之；法院對於破產
    之聲請，在裁定前，得依職權為必要之調查，並訊問債務人
    、債權人及其他關係人。破產法第57條、及第63條第2項分
    別定有明文。是法院就破產之聲請，應調查債務人是否不能
    清償債務，以作為是否宣告破產之依據。而法院就破產之聲
    請，於依職權為必要之調查時，除債務人之財產不敷清償破
    產財團之費用及財團之債務外，尚難認無宣告破產之實益（
    司法院25年院字第1505號解釋、及最高法院86年度台抗字第
    479號裁定參照）。
二、經查：抗告人聲請宣告相對人破產，主張其對相對人有本票
    債權新台幣(下同)2,700萬元，相對人另有其他60位債權人
    聲請參與分配，該債務總計為99,064,165元，而相對人在銀
    行存款債權僅餘8,764,639元，惟已設質等語，並提出原法
    院南投簡易庭96年度票字第401號本票裁定暨確定證明書、
    存款債權表、相對人承攬工程款債權表、及相對人債務統計
    表等件為證，則抗告人依破產法第57條、及第61條規定，表
    明其為債權人，並於聲請宣告相對人破產時，於聲請書敘明
    其債權性質、數額及相對人不能清償債務之事實，已符合聲
    請宣告破產之形式要件。相對人固抗辯公司資產除有：華南
    銀行草屯分行存款7,889,578元、及合作金庫松山分行存款8
    50,471元之存款債權外，尚有：(一)草屯行政專用區及新社區
    開發跨區區段徵收統包工程款43,112,438元未領取。(二)台中
    基地開發工程滯一滯洪池基礎設施工程、及台中園區滯二滯
    洪池暨公園暨公園公13基礎設施工程，分別尚有工程款40,0
    44,339元、及63,442,263元未領取。(三)中和市○○段夜市（
    廟子尾溝加蓋部分）拆除、維護綠美化及廟子尾溝（福和宮
    -中山路）工程，尚有工程款5,557,335元未領取。(四)桃園縣
    政府警察局警政第二大樓興建工程工程，尚有工程款9,968,
    901元未領取。惟經本院向上開銀行、及機關函查結果，相
    對人於華南銀行草屯分行存款7,889,578元，及合作金庫松
    山分行存款850,471元均已設資予第三人，有上開分行函文
    在卷可稽（見本院卷第80、84頁）；又相對人對草屯行政專
    用區及新社區區徵收統包工程款43,112,438元部
    分，於扣除原法院執行扣押款15,120,000元外，相對人業將
    其餘款項讓與予第三人宜鴻營造有限公司等人，相對人已無
    任何工程剩餘款可領取等情，有南投縣政府98年9月30日府
    地劃字第09802054530號函在卷可稽(見本院卷第41至78頁)
    ；再台中基地開發工程滯一滯洪池基礎設施工程、及台中園
    區滯二滯洪池暨公園暨公園公13基礎設施工程部分，相對人
    提出之營繕工程結算表、及發包工程部份估驗計價單等件，
    其上雖記載有40,044,339元、及63,442,263元尚未領取，惟
    經中部科學工業園區管理局函復結果，亦以相對人因陸續發
    生違約扣款情事，初估已無工程款可領取等情，亦有該局98
    年10月5日中營字第09800194980號函附卷可憑(見本院卷第8
    3頁)。則依本院上開調查結果，相對人銀行存款債權8,764,
    639元均已設質予他人，該存款債權為質權人取得，相對人
    對該存款債權已不能主張權利，而其對第三人之工程款債權
    ，就南投縣政府部分僅為原法院執行扣押款15,120,000元，
    及上開(三)、及(四)項之5,557,335元、及9,968,901元，合計為
    30,646,236元，然相對人其餘之債務高達99,064,165元一節
    ，又為相對人所不爭（見原審卷第93頁)，則抗告人主張相
    對人之財產，並不足以清償債務，即非無據。原法院未依職
    權為必要之調查審認，遽認相對人並無不能清償債務之情事
    ，而駁回抗告人破產之聲請，即有未洽，抗告人提起抗告，
    求為廢棄原裁定，應認為有理由，自應由本院廢棄原裁定，
    發回原法院為適法之處理。
三、據上論結，本件抗告為有理由，應依破產法第5條、民事訴
    訟法第492條前段，裁定如主文。
中    華    民    國    98    年    10    月    12    日
                民事第四庭    審判長法  官  陳蘇宗
                                    法  官  黃永祥
                                    法  官  張浴美
以上正本係照原本作成。
再為抗告應以適用法規顯有錯誤為理由。
如提起再抗告者應於裁定送達後10日內向本院提出抗告理由狀（
須按照他造人數附具繕本）並繳納抗告裁判費新臺幣1,000元，
同時委任律師或具有律師資格之關係人為代理人。
                                    書記官  阮正枝
中    華    民    國    98    年    10    月    12    日
                                                      Ｓ


司法院資訊處製作；財團法人民間司法改革基金會備份。
